臺灣彰化地方法院民事判決　九十二年度親字第一八號
　　原　　　告　 　丁○○
　　訴訟代理人　　 楊振芳律師
　　複代　理人　　 丙○○
　　被　　　告　　 甲○○
　　兼法定代理人　 乙○○
右當事人間否認婚生子女事件，於民國九十三年四月十三日言詞辯論終結，本院判決
如左：
    主      文
原告之訴駁回。
訴訟費用由原告負擔。
    事      實
甲、原告方面：
一、聲明：確認被告甲○○非原告自被告乙○○受胎所生之女。
二、陳述：
（一）緣原告丁○○與被告乙○○於民國七十三年五月四日結婚，婚後生有子女沈旻
      正、沈美如、沈旻玄三人，後因雙方感情不睦，分居日久，遂於九十年八月廿
      八日協議離婚，並辦妥離婚戶籍登記。原告丁○○嗣於九十一年四月八日與藍
      世鈞結婚，九十一年五月十日原告丁○○在彰化縣員林鎮蕭弘智診所產下一女
      ，取名甲○○，原告丁○○雖知被告甲○○非係原告丁○○自被告乙○○受胎
      所生，惟因民法第一千零六十二條規定：「從子女出生日回溯第一百八十一日
      起至第三百零二日止為受胎期間。」，被告甲○○受胎期間，原告丁○○、被
      告乙○○雖未有同居之事實，惟其二人間尚有婚姻關係，在申報被告甲○○出
      生之戶籍登記時，戶政機關依民法第一千零六十二條第一項關於婚生子女之推
      定之規定，將被告甲○○之父記載為被告乙○○，此有離婚協議書、戶籍謄本
      可憑。查被告甲○○既非原告丁○○自被告乙○○受胎所生，而被告甲○○之
      戶籍記載生父為乙○○，原告丁○○此時若不提起否認被告甲○○非係原告丁○○與被告乙○○所生子女之訴訟，在法律上因被告甲○○視為被告乙○○之
      婚生子女，將來會發生許多身分、繼承上之問題。
（二）按「妻之受胎，係在婚姻關係存續中者，推定其所生子女為婚生子女，前項推
      定，如夫妻之一方能證明妻非自夫受胎者，得提出否認之訴，但應於知悉子女
      出生之日起一年內為之。」民法第一千零六十三條定有明文。再按「否認或認
      領子女與認領無效或撤銷認領之訴、及就母再婚後所生子女確定其父之訴，專
      屬子女住所地或其死亡時住所地之法院管轄。」、「否認子女之訴，由夫起訴
      者，以妻及子女為共同被告，由妻起訴者，以夫及子女為共同被告。」民事訴
      訟法第五百八十九條、第五百八十九條之一亦分別定有明文。被告甲○○非係
      原告丁○○自被告乙○○受胎所生，上開事實，請囑託彰化基督教醫院為ＤＮ
      Ａ親子血緣關係鑑定即可究明。
 三、證據：提出離婚協議書影本一件、戶籍謄本二份。
乙、被告乙○○方面：
  一、聲明：駁回原告之訴。
  二、陳述：被告乙○○認為被告甲○○是被告乙○○之子女，因為被告乙○○與原
      告在協議離婚前一個月仍有行房。被告乙○○不清楚自己之血型為何。
丙、本院依職權囑託彰化基督教醫院鑑定被告甲○○是否為原告丁○○與被告乙○○
    所生。
     理　　　由
一、本件原告主張原告與被告乙○○於七十三年五月四日結婚，後因雙方感情不睦，
    遂於九十年八月廿八日協議離婚，並辦妥離婚戶籍登記。原告丁○○嗣於九十一
    年四月八日與藍世鈞結婚，九十一年五月十日原告產下一女，取名甲○○等情，
    有原告提出之離婚協議書影本一件、戶籍謄本二份為證，且為被告所不爭執，堪
    認原告此部分之主張為真實。又原告主張被告甲○○非原告丁○○自被告乙○○
    受胎所生乙節，為被告所否認，辯稱被告甲○○是被告乙○○之子女，因為被告
    乙○○與原告在協議離婚前一個月仍有行房等語。按當事人主張有利於己之事實
    者，就其事實有舉證之責任，民事訴訟法第二百七十七條前段定有明文。本件原
    告依據民法第一千零六十三條規定主張被告甲○○非原告丁○○自被告乙○○受
    胎所生乙節，係對原告有利之事實，自應由原告負舉證之責，惟本件經本院囑託
    彰化基督教醫院鑑定兩造之血緣關係，原告始終不願被告甲○○出面配合鑑定
    ，而原告又未提出其他證據證明被告甲○○確實非自被告乙○○受胎所生，原告
    此部分之主張即難採信。從而原告依民法第一千零六十三條規定請求確認被告甲○○非原告自被告乙○○受胎所生之女，為無理由，應予駁回。
四、據上論結，本件原告之訴為無理由，依民事訴訟法第八十五條第一項前段、第七
    十八條判決如主文。
中　　　華　　　民　　　國　　九十三　　年　　四　　　月　　　二十七　　日
　　　　　　　　　　　　　　　　　　臺灣彰化地方法院家事法庭
　　                                    法　　　官　詹秀錦
右為正本係照原本作成
如對本判決上訴應於判決送達後廿日內向本院提出上訴狀
                                        法院書記官　楊美芳
中　　　華　　　民　　　國　　九十三　　年　　　四　　　月　　二十七　　日
